【裁判字號】    97,訴,1063
【裁判日期】    971114
【裁判案由】    違反台灣地區與大陸地區人民關係條例等
【裁判全文】
臺灣桃園地方法院刑事判決              97年度訴字第1063號
公  訴  人  臺灣桃園地方法院檢察署檢察官
被      告  甲○
                    大陸公民身.
                    在臺無固定.
被      告  乙○○
上列被告因違反臺灣地區與大陸地區人民關係條例等案件，經檢
察官提起公訴（97年度偵字第20636 號），嗣被告均於準備程序
為有罪之陳述，經合議庭裁定行簡式審判程序，本院判決如下：
    主    文
乙○○共同行使偽造私文書，足以生損害於公眾及他人，處有期
徒刑參月，如易科罰金，以新臺幣壹仟元折算壹日，偽造之「王
仙倩」署押壹枚沒收；又共同行使偽造私文書，足以生損害於公
眾及他人，處有期徒刑參月，如易科罰金，以新臺幣壹仟元折算
壹日，偽造之「王仙倩」署押壹枚沒收；又違反不得使大陸地區
人民非法進入臺灣地區之規定，處有期徒刑壹年貳月；應執行有
期徒刑壹年陸月，緩刑參年，偽造之「王仙倩」署押貳枚沒收。
甲○共同行使偽造私文書，足以生損害於公眾及他人，處有期徒
刑參月，如易科罰金，以新臺幣壹仟元折算壹日，偽造之「王仙
倩」署押壹枚沒收；又共同行使偽造私文書，足以生損害於公眾
及他人，處有期徒刑參月，如易科罰金，以新臺幣壹仟元折算壹
日，偽造之「王仙倩」署押壹枚沒收；又未經許可入國，處有期
徒刑參月，如易科罰金，以新臺幣壹仟元折算壹日，扣案之中華
民國臺灣地區入出境許可證（許可證號：0000000000號）壹張沒
收；應執行有期徒刑陸月，如易科罰金，以新臺幣壹仟元折算壹
日，偽造之「王仙倩」署押貳枚暨扣案之中華民國臺灣地區入出
境許可證（許可證號：0000000000號）沒收之。
    事    實
一、甲○係大陸地區人民，前於民國92年9 月5 日與臺灣地區人
    民陳澍堅結婚，並於同年11月14日以探親名義入境臺灣，嗣
    於93年4 月2 日辦理離婚，旋甲○另與臺灣地區人民乙○○
    相遇，兩人譜出愛情，因而同居於臺北市○○路○ 段305 巷
    11號3樓 。甲○嗣因逾期停留及離原居地行方不明於96年3
    月12日經警查獲，隨即於次日強制遣返，惟甲○、乙○○因
    相隔兩地，難耐思念對方之苦，而甲○又無法持原有之大陸
    人民身分證、護照等證件再度申請入境臺灣，乙○○為使甲
    ○得以返臺團聚，兩人竟共同基於使大陸地區人民非法入境
    我國及共同基於行使偽造私文書、行使變造特種文書之犯意
    聯絡，為下列犯罪行為：
   （一） 甲○、乙○○與真實姓名年籍資料不詳之成年男子「
    江先生」基於變造特種文書之犯意聯絡，由甲○於96年6、7
    月間某日，在大陸地區福建省福清市○○街上將自己之照片
    及訂金人民幣5000元交予該名成年男子，由該名成年男子於
    96年6 、7 月間至同年9 、10月間之不詳時間、不詳地點，
    將大陸地區人民「王仙倩」之真實中華人民共和國居民身份
    證上之相片，換貼成甲○之照片，而後於96年9 、10月間，
    在大陸地區福建省福清市○○街上，將該變造之中華人民共
    和國居民身份證1 紙交予甲○，甲○遂另給付尾款人民幣15
    000 元之報酬。甲○取得上開中華人民共和國居民身份證後
    ，乙○○即於96年11月6 日前往大陸地區福建省福清市，與
    冒名「王仙倩」之甲○結婚（雙方具有結婚真意），並取得
    結婚證1 本。隨後，甲○即於96年11、12月間將上開變造之
    「王仙倩」中華人民共和國居民身份證1 紙寄予乙○○，乙
    ○○雖明知其係經變造，惟仍於96年12月20日持該變造之居
    民身份證，前往行政院內政部入出國及移民署臺北市服務站
    ，以申請大陸地區人民配偶「王仙倩」來臺探親為名，在「
    大陸地區人民進入臺灣地區旅行證申請書」上「申請人」欄
    內，偽簽「王仙倩」之署名1 枚，進而偽造係「王仙倩」授
    權製作之私文書，連同上開變造之居民身份證，一併提出而
    行使之，致不知情之承辦公務員經實質審查後，因未能發覺
    甲○係冒用「王仙倩」名義申請入境之實情，於97年8 月18
    日核發署名為王仙倩之中華民國臺灣地區入出境許可證（許
    可證號碼：0000000000）予乙○○，並安排「王仙倩」於入
    境時接受面談，足以致生損害於「王仙倩」本人及我國內政
    部入出國及移民署對於入境管理之正確性。（二）乙○○於
    取得上開入出境許可證後即將之寄予甲○，並於97年9 月17
    日赴大陸與甲○會合，2 人旋於97年9 月17日相偕搭乘國泰
    航空公司CX510 號班機，未經許可非法自香港入境臺灣，並
    於入境時，由甲○在臺灣桃園國際機場，冒用「王仙倩」名
    義在入境登記表（編號0000000000）偽簽「王仙倩」署名，
    進而偽造係王仙倩所製作之私文書，交由機場之行政院內政
    部入出國及移民署公務人員辦理入境手續而行使之，且以此
    非法方法，未經許可入國，足以生損害於王仙倩及我國內政
    部入出國及移民署對於入境管理之正確性。（三）嗣甲○在
    接受入境面談時，經查驗人員比對指紋後，發現持用王仙倩
    證件者與甲○為同一人，始悉上情，並扣得署名「王仙倩」
    之中華民國臺灣地區入出境許可證及入境登記表各1 張。
二、案經行政院內政部入出國及移民署移送臺灣桃園地方法院檢
    察署檢察官偵查後起訴。
    理    由
壹、程序部分：
一、按中華民國憲法第4 條明文：「中華民國領土，依其固有之
    疆域，非經國民大會之決議，不得變更之。」而國民大會亦
    未曾為變更領土之決議。又中華民國憲法增修條文第11條復
    規定：「自由地區與大陸地區間人民權利義務關係及其他事
    務之處理，得以法律為特別之規定。」且臺灣地區與大陸地
    區人民關係條例第2 條第2 款更指明：「大陸地區：指臺灣
    地區以外之中華民國領土。」揭示大陸地區仍屬我中華民國
    之領土；該條例第75條復規定：「在大陸地區或在大陸船艦
    、航空器內犯罪，雖在大陸地區曾受處罰，仍得依法處斷。
    但得免其刑之全部或一部之執行。」據此，大陸地區現在雖
    因事實上之障礙為我國主權所不及，但在大陸地區犯罪，仍
    應受我國法律之處罰，即明示大陸地區猶屬我國領域，並未
    對其放棄主權。本件公訴人起訴被告甲○、乙○○與真實姓
    名年籍不詳之成年男子「江先生」共同變造中華人民共和國
    居民身份證特種文書之犯行，雖係在大陸地區內發生，惟仍
    得依我國刑法加以處斷（最高法院89年度臺非字第94號判決
    意旨參照），合先說明。
二、本件被告甲○、乙○○所犯係死刑、無期徒刑、最輕本刑為
    3 年以上有期徒刑以外之罪，其於準備程序中，就被訴事實
    為有罪之陳述，經本院告知簡式審判程序之旨，並聽取公訴
    人及被告之意見後，合議庭裁定由受命法官獨任進行簡式審
    判程序，併先敘明。
貳、實體部分：
一、訊據被告甲○、乙○○2 人對上開犯罪事實均坦承不諱，並
    有署名王仙倩之中華人民共和國居民身份證（000000000000
    000000）、96年12月20日之大陸地區人民入出臺灣地區申請
    書、甲○之中華民國臺灣地區入出境許可證（許可證號碼：
    0000000000）、甲○92年11月14日之入境登記表、甲○之中
    華民國臺灣地區（補出）境申請書、入出國及移民署專勤事
    務第一大隊臺北市專勤隊書函、大陸同胞申請來臺查詢單、
    最近6 筆申請資料照片查詢、強制出境指紋建檔作業、指紋
    卡片、入出境指紋電腦管理系統查詢作業、法務部入出境資
    訊連結作業附卷可稽，並有扣案之署名王仙倩之中華民國臺
    灣地區入出境許可證及入境登記表各1 張在卷可佐，應認被
    告2 人所為任意性自白，均核與事實相符，均堪採信。是本
    案事證明確，被告2 人所涉犯行洵堪認定，均應依法論科。
二、（一）被告甲○、乙○○共同基於行使變造特種文書之犯意
    聯絡，由甲○交付照片以供姓名年籍不詳之成年男子「江先
    生」變造中華人民共和國居民身份證，進而交由被告乙○○
    持以於96年12月20日行使，核其此部分所為，係犯刑法第21
    6 條、第212 條行使變造特種文書罪；渠等與「江先生」在
    大陸地區共同變造特種文書而有犯意聯絡及行為分擔，應論
    以共同正犯。其共同變造中華人民共和國居民身份證後復持
    以行使，其共同變造特種文書之低度行為應為行使之高度行
    為所吸收，不另論罪。（二）又按刑法上偽造署押罪，係指
    單純偽造簽名、畫押而言，若在制式之書類上偽造他人簽名
    ，已為一定意思表示，具有申請書或收據等類性質者，則係
    犯偽造文書罪（最高法院88年度台非字第146 號判決參照）
    。1.核被告甲○假冒「王仙倩」之名義，先推由被告乙○○
    於96年12月20日填載大陸地區人民入出臺灣地區申請書上偽
    造「王仙倩」之署押，連同上開變造之中華人民共和國居民
    身份證，一併持向行政院內政部入出國及移民署申請核准甲
    ○所假冒之「王仙倩」入境及辦理入境手續而行使之，應成
    立刑法第216 條、第210 條之行使偽造私文書罪、刑法第21
    6 條、第212 條之行使變造特種文書罪。被告甲○、乙○○
    偽造「王仙倩」署押為偽造私文書之階段行為；偽造私文書
    之低度行為，復為行使偽造私文書之高度行為所吸收，均不
    另論罪。又被告乃一行為觸犯數罪名為想像競合犯，應依刑
    法第55條前段規定，從一重之行使偽造私文書罪處斷。被告
    2 人有犯意聯絡及行為分擔，應論以共同正犯。2.嗣被告甲
    ○另於97年9 月19日在臺灣桃園國際機場入境時，在入境登
    記表（編號0000000000）偽造「王仙倩」之署押，進而偽造
    以王仙倩名義出具之入境登記表，持向行政院內政部入出國
    及移民署申請核准甲○所假冒之「王仙倩」入境及辦理入境
    手續而行使之，應成立刑法第216 條、第210 條之行使偽造
    私文書罪。又被告甲○、乙○○偽造「王仙倩」署押為偽造
    私文書之階段行為；偽造私文書之低度行為，復為行使偽造
    私文書之高度行為所吸收，均不另論罪。被告2 人有犯意聯
    絡及行為分擔，應論以共同正犯。（三）按未經許可入國（
    入境）之行為，國家安全法第6 條第1 項與入出國及移民法
    第74條均有處罰之規定，惟依入出國及移民法第1 條規定：
    為統籌入出國管理，確保國家安全，規範移民事務，落實移
    民輔導，特制定本法。本法未規定者，適用其他有關法律之
    規定。入出國及移民法為入出國管理之特別規定，且該法就
    未經許可入出國，既已於同法第74條有處罰之明文，依同法
    第1 條前段規定之意旨，該規定為國家安全法第6 條第1 項
    之特別規定，自應優先適用入出國及移民法第74條處罰。又
    依入出國及移民法施行細則第2 條規定：本法所稱入出國，
    在國家統一前，係指入出臺灣地區。次按入出國及移民法第
    73條、第74條之罪之處罰，並未限制其適用之對象僅限於同
    法所稱之國民、臺灣地區無戶籍國民及外國人，對於大陸地
    區人民當然亦適用之。故對於大陸地區人民未經許可入出臺
    灣地區，入出國及移民法第74條既有處罰規定，自無同法第
    1 條後段所定本法未規定者，適用其他法律規定之適用。再
    者入出國及移民法第二章至第五章係規定國民、在臺灣無戶
    籍國民、外國人之入出國、停留、居留、定居、永久居留之
    相關事項。大陸地區人民雖非屬該法所定義之國民、在臺灣
    無戶籍國民、外國人之範圍，然非謂大陸地區人民即可不經
    許可在臺灣地區任意入出國、停留、居留、定居、永久居留
    。大陸地區人民在臺灣地區之入出國、停留、居留、定居、
    永久居留，即屬入出國及移民法第1 條所稱本法未規定者，
    適用其他有關法律之規定，而應依臺灣地區與大陸地區人民
    關係條例及相關之規定，始能入出臺灣地區或為停留、居留
    、定居、永久居留。國民、外國人、在臺灣無戶籍國民未經
    許可而入出臺灣地區，除該法有特別規定者外，均應依違反
    入出國及移民法第74條之未經許可入出國罪處罰，而入出國
    及移民法及該法第74條並未就大陸地區人民排除該條之適用
    ，就大陸地區人民未經許可入出臺灣地區者，自無捨入出國
    及移民法第74條之特別規定，而適用國家安全法第6 條普通
    規定處罰之餘地；同理，入出國及移民法及該法第73條亦未
    就大陸地區人民排除該條之適用，如大陸地區人民有入出國
    及移民法第73條之行為，亦應適用該法第73條規定處罰；而
    非入出國及移民法第73條不適用於大陸地區人民而不處罰；
    亦不能將入出國及移民法第73條、第74條割裂，謂該法第73
    條適用於大陸地區人民，而該法第74條不適用於大陸地區人
    民。又按大陸地區人民非經主管機關許可，不得進入臺灣地
    區，臺灣地區與大陸地區人民關係條例第10條第1 項定有明
    文，而大陸地區人民，其父母、配偶或子女在臺灣地區設有
    戶籍者，得申請進入臺灣地區探親，大陸地區人民進入臺灣
    地區許可辦法第3 條第1 項第3 款亦規定甚明，大陸地區人
    民即被告甲○為達到得依上開規定入境臺灣地區之目的，而
    冒用大陸地區人民「王仙倩」之身份申請來臺，藉以規避對
    大陸地區人民進入臺灣地區之管制，自仍屬非法之入國（參
    照最高法院92年度台上字第40號判決），被告甲○未經許可
    ，以上開非法方式進入臺灣地區，核其所為，係犯入出國及
    移民法第74條之未經許可入國罪。被告乙○○以上開方式讓
    大陸地區人民即被告甲○非法入境臺灣地區，係違反臺灣地
    區與大陸地區人民關係條例第15條第1 款之規定，同條例第
    79條第1 項已有特別處罰之明文，應成立該條例第79條第1
    項之罪，即不再對使被告甲○非法入境部分論以未經許可入
    國罪之共同正犯，併此敘明。（四）綜上所述，本院就被告
    2 人之論罪科刑結果如下：1.被告乙○○所為，係違反臺灣
    地區與大陸地區人民關係條例第15條第1 款規定，而犯同法
    第79條第1 項之非法使大陸地區人民進入臺灣地區罪、刑法
    第216 條、第210 條之行使偽造私文書罪。被告乙○○所犯
    之非法使大陸地區人民進入臺灣地區罪及2 次行使偽造私文
    書罪，犯意各別，行為不同，應分論併罰。2.被告甲○所為
    ，係違反入出國及移民法第74條規定及刑法第216 條、第21
    0 條之行使偽造私文書罪。被告所犯未經許可入國罪及2次
    行使偽造私文書罪，犯意各別，行為不同，應分論併罰。
三、爰審酌被告甲○、乙○○並無前科，品行良好，又甲○未經
    許可入境係為與被告乙○○團聚，尚非從事不法活動之動機
    ，及渠等智識程度非高，違反規定，以冒名方式使甲○進入
    臺灣地區，有礙於政府對國家安全之維護，惟甫入境即被查
    獲，無實際從事危害國家安全之事，所生危害非鉅，且犯後
    自白犯行，態度尚佳等一切情狀，分別量處如主文所示之刑
    ，並就被告甲○所處之刑，諭知易科罰金之折算標準，並均
    定渠等應執行之刑。又被告乙○○前未曾因故意犯罪受有期
    徒刑以上刑之宣告，有臺灣高等法院被告前案紀錄表1 件在
    卷可足憑，其為使被告甲○來臺相聚，一時失慮，致罹刑典
    ，坦承犯行，審其經此教訓，應能知所警惕，而無再犯之虞
    ，本院認其所受之刑之宣告以暫不執行為適當，爰併諭知緩
    刑如主文所示，以啟自新，並觀後效。
四、扣案署名「王仙倩」之中華人民臺灣地區入出境許可證（許
    可證號：0000000000號）1 紙，為被告甲○所有供其與共犯
    乙○○共同犯罪使用之物，業據被告2 人於本院訊問中陳述
    明確，爰依刑法第38條第1 項第2 款規定諭知沒收。另，被
    告2 人共同偽造之「大陸地區人民入出臺灣地區申請書」1
    份，業經被告乙○○交付行政院內政部入出國及移民署收執
    ，「入境登記表」1 份，亦業經被告甲○交付行政院內政部
    入出國及移民署收執，均已非被告2 人所有之物，本院自不
    得就該2 份文書併予宣告沒收。惟其上申請人欄之「王仙倩
    」署名各1 枚，分別係被告甲○、被告乙○○所偽造者，此
    經被告甲○、被告乙○○於本院訊問中陳述明確，依刑法第
    219 條規定，不問屬於犯人與否，均應宣告沒收。
據上論斷，依刑事訴訟法第273 條第1 項前段、第299 條第1 項
前段，臺灣地區與大陸地區人民關係條例第79條第1 項，入出國
及移民法第74條，刑法第11條前段、第28條、第216 條、第210
條、第51條第5 款、第41條第1 項前段、第2 項、第74條第1 項
第1 款、第219 條、第38條第1 項第2 款，判決如主文。
本案經檢察官柯博齡到庭執行職務。
中    華    民    國    97    年    11    月    14    日
                  刑事第五庭  法  官  張  詠  晶
以上正本證明與原本無異。
如不服本判決應於收受本判決後10日內向本院提出上訴書狀，並
應敘述具體理由，如未敘述上訴理由者，應於上訴期間屆滿後20
日內補提理由書狀於本院（均須按他造當事人之人數附繕本）「
切勿逕送上級法院」。
                              書記官  王  峻  宏
中    華    民    國    97    年    11    月    17    日
附錄本案論罪科刑依據之法條：
臺灣地區與大陸地區人民關係條例第79條（罰則）
違反第15條第1 款規定者，處1 年以上7 年以下有期徒刑，得併
科新臺幣一百萬元以下罰金。
意圖營利而犯前項之罪者，處3 年以上10年以下有期徒刑，得併
科新臺幣五百萬元以下罰金。
前二項之首謀者，處5 年以上有期徒刑，得併科新臺幣一千萬元
以下罰金。
前三項之未遂犯罰之。
中華民國船舶、航空器或其他運輸工具所有人、營運人或船長、
機長、其他運輸工具駕駛人違反第15條第1 款規定者，主管機關
得處該中華民國船舶、航空器或其他運輸工具一定期間之停航，
或廢止其有關證照，並得停止或廢止該船長、機長或駕駛人之職
業證照或資格。
中華民國船舶、航空器或其他運輸工具所有人，有第1 項至第4
項之行為或因其故意、重大過失致使第三人以其船舶、航空器或
其他運輸工具從事第1 項至第4 項之行為，且該行為係以運送大
陸地區人民非法進入臺灣地區為主要目的者，主管機關得沒入該
船舶、航空器或其他運輸工具。所有人明知該船舶、航空器或其
他運輸工具得沒入，為規避沒入之裁處而取得所有權者，亦同。
前項情形，如該船舶、航空器或其他運輸工具無相關主管機關得
予沒入時，得由查獲機關沒入之。
入出國及移民法第74條
未經許可入國或受禁止出國處分而出國者，處三年以下有期徒刑
、拘役或科或併科新臺幣九萬元以下罰金。
中華民國刑法第216條（行使偽造變造或登載不實之文書罪）
行使第210 條至第215 條之文書者，依偽造、變造文書或登載不
實事項或使登載不實事項之規定處斷。
中華民國刑法第210條（偽造變造私文書罪）
偽造、變造私文書，足以生損害於公眾或他人者，處5 年以下有
期徒刑。
中華民國刑法第219條（沒收之特例）
偽造之印章、印文或署押，不問屬於犯人與否，沒收之。


司法院資訊處製作；財團法人民間司法改革基金會備份。
